【裁判字號】    89,上易,310
【裁判日期】    890419
【裁判案由】    背信
【裁判全文】
臺灣高等法院臺南分院刑事判決          八十九年度上易字第三一號  Ａ
      上  訴  人
      即  自訴人  乙  ○  ○
      擔當訴訟人  臺灣高等法院臺南分院檢察署檢察官
      被      告  丙  ○  ○
右上訴人因被告背信案件，不服臺灣嘉義地方法院八十八年度自字第五三號中華民國
八十八年十二月三十一日第一審判決，提起上訴，本院判決如左：
      主      文
上訴駁回。
      理      由
一、自訴及上訴理由意旨：如自訴狀及上訴理由狀所載（如附件）。
二、按犯罪事實應依證據認定之，無證據不得推定其犯罪事實。又不能證明被告犯罪
    者，應諭知無罪之判決，刑事訴訟法第一百五十四條、第三百零一條第一項分別
    定有明文。再按事實之認定應憑證據，如未能發現相當證據或證據不足以證明，
    自不能以推測或擬制之方法，以為裁判基礎，亦經最高法院著有四十年台上字第
    八十六號判例足按。
三、本件自訴及上訴意旨認為被告丙○○、甲○○二人涉犯刑法第三百四十二條之背
    信罪嫌，無非係以：自訴人書狀之指訴，被告受委任時已詳細評估、搜證調查並
    詳閱登記資料，及提出企劃行銷合約書、認證書、臺灣嘉義地方法院院八十六年
    度自字第一一五號、本院八十七年度上字第一０三二號刑事判決書以資佐證，為
    其論據。被告丙○○、甲○○雖未於本院最後審理期日到場，惟於原審審理時堅
    詞否認有何背信犯行，丙○○辯稱：伊僅負責賣房子，契約書中並沒有說要幫他
    提到第一、二胎貸款的事，我們只負責到買賣，契約書完成後，這是建設公司要
    去幫客戶辦的事，與伊無關，因為標的物本身有無第一胎貸款，與銷售業務沒有
    影響，且銷售契約書中也沒有註明要幫他們向客戶說明等語。被告甲○○於原審
    審理時則辯稱：伊只是受僱丙○○銷售房子，伊什麼都不知道等語。則本件被告
    丙○○、甲○○二人究有無前開背信犯行，自厥以被告丙○○、甲○○二人究有
    無違背任務之行為為斷。
四、經查：
（一）被告丙○○受委任為上訴人即自訴人處理之事項，乃為自訴人乙○○與被告丙○○所負責之家承廣告股份有限公司，於八十四年一月六日所簽定之「企劃行
      銷合約書」內容所載之事項等情，此為自訴人於自訴狀記載明確，復有該合約
      書及本院之認證書在卷可按。而綜觀該「企劃行銷合約書」內容，其上並無載
      稱，被告丙○○應向承購房地者說明，所承買之房地，有無設定他項權利（如
      扺押權、地上權等）之約定。則縱如自訴人於上訴理由狀所述，被告丙○○於
      受委任之初，即就本銷售案做過詳細評估、搜證調查，並詳閱所有權之登記資
      料屬實，惟既未約定被告有向承購房地者說明，所承買之房地，有無設定他項
      權利之約定，因而未予說明，則自訴人以被告丙○○等人違背任務，未告知承
      買房地者，所承買之土地，已設定高額之最高限額抵押權等語，而認被告丙○○等人，犯有背信罪嫌，即失所據。上訴人即自訴人聲請向嘉義縣大林地政事
      務所函查八十四年一月起至同年四月三十日止，何人申請系爭房地之謄本，揆
      之前述與被告是否構成犯罪無關，自無函查之必要，併此敘明。
（二）況前揭企劃行銷合約書第八條第一項，已載明：甲方（指自訴人）保證上列不
      動產土地產權清楚，按縣政府核准圖施工並如期完成交屋」，可見自訴人確已
      於簽約時向被告丙○○擔保，承買房地者所購買之土地，係「產權清楚」無訛
      ，則自訴人既已向被告丙○○擔保前揭土地產權清楚，此益足佐證被告丙○○
      等人並不知悉上開土地，尚設定有高額之最高限額抵押權甚明。則被告丙○○
      等人既未受自訴人委任，應告知承買房地者，所承買之土地，已設定高額之最
      高限額抵押權之事項，且被告丙○○等人亦不知悉，受自訴人委任販賣之上開
      土地已有設定高額之最高限額抵押權，是被告丙○○顯無違背任務之行為至明
      。
（三）此外，自訴人並未提出其他證據佐證被告丙○○、甲○○，曾受自訴人委任，
      應告知承買房地者，所承買之土地，已設定高額之最高限額抵押權事項之事實
      ，是堪認被告丙○○、甲○○前揭所辯，尚屬可採。
五、綜上所述，原審以被告所辯可採，揆諸首開說明，自不得遽憑自訴人單一指訴，
    而認定被告丙○○等人有背信犯行。此外，復查無其他積極證據足資證明，被告
    丙○○、甲○○確有本件自訴意旨所指觸犯刑法背信罪之犯行，因此原審以不能
    證明被告丙○○、甲○○二人犯罪，而為無罪之判決。本院經核無不合，自訴人
    上訴意旨，仍執陳詞指摘原判決不當，為無理由，應予駁回。
六、上訴人即自訴人乙○○經合法傳喚，無正當理由不到庭，爰通知檢察官擔當訴訟
    。被告丙○○、甲○○均經合法傳喚，無正當理由不到庭，爰不待其陳述逕行判
    決。
據上論斷，應依刑事訴訟法第三百六十八條、第三百四十三條、第三百三十一條第二
項、第三百七十一條，判決如主文
本案經檢察官楊秀美到庭擔當訴訟。
中    華    民    國      八十九      年      四      月      十九      日
                                  臺灣高等法院臺南分院刑事第一庭
                                      審判長法官  鄭    文    肅
                                            法官  王    浦    傑
                                            法官  楊    明    章
右正本證明與原本無異。
不得上訴。
                                      法院書記官  易    慧    玲
中    華    民    國      八十九      年      四      月      二十      日


司法院資訊處製作；財團法人民間司法改革基金會備份。
